臺灣臺北地方法院刑事判決　　　　　　　 94年度訴字第684號
公　訴　人　臺灣臺北地方法院檢察署檢察官
被　　　告　甲○○
上列被告因偽造文書等案件，經檢察官提起公訴（94年度偵緝字
第400號），本院受理後（94年度簡字第1028號），認為不宜以
簡易判決處刑，改以通常程序審理，嗣於本院準備程序進行中，
被告先就被訴事實為有罪之陳述，經裁定適用簡式審判程序，判
決如下：
    主  文
甲○○共同連續行使偽造私文書，足以生損害於公眾及他人，處
有期徒刑陸月，如易科罰金，以參佰元折算壹日。扣案偽造乙○
○國民身分證（含其上偽造之「內政部印」公印文）、偽造乙○
○印章、偽造「內政部印」之公印各壹枚均沒收，如附表二所示
偽造之署押、印文均沒收。
    事  實
一、甲○○前因缺錢花用，於民國九十三年一月間某日，在臺中
    市○○路九十一號中國醫藥學院附近某處，向綽號「東林」
    、真實姓名年籍不詳之成年男子借款新臺幣（下同）三萬元
    ，嗣因無力清償借款完畢，遂與「東林」基於行使偽造私文
    書、行使偽造國民身分證之概括犯意聯絡，及偽造公印文及
    意圖為自己不法所有之犯意聯絡，由甲○○於九十三年二月
    下旬某日，在中國醫藥學院對面之公園交付其照片一幀與「
    東林」，再由「東林」於收受甲○○之照片後至九十三年三
    月八日前之不詳時間、在不詳地點，利用不知情而無犯意聯
    絡之刻印店人員偽造「內政部印」之公印、乙○○之印章各
    一枚，再由「東林」持上開公印蓋用而偽造之「內政部印」
    公印文一枚，以偽造乙○○之國民身分證一枚，足以生損害
    於乙○○及戶政機關對於國民身分證核發管理之正確性，嗣
    先由「東林」於九十三年三月八日，前往位在台中市○區○
    ○路一段一五八號七樓之臺中市西區戶政事務所，持偽造之
    乙○○國民身分證、印章，並偽造填寫戶籍謄本申請書、委
    託書（偽造署押、印文數量如附表二所示）後向不知情之承
    辦人員行使，申請取得乙○○之戶籍謄本，足以生損害於乙
    ○○、戶政機關對於國民身分證、戶籍謄本核發管理之正確
    性，嗣再推由甲○○持上開偽造之國民身分證，連續於附表
    一所示時間、地點，冒稱乙○○本人，偽造填寫如附表一所
    示申請文件（偽造署押、印文數量如附表二所示），持向如
    附表一所示之單位申請如附表所示之資料而連續行使，足以
    生損害於乙○○、戶政機關對於國民身分證核發管理之正確
    性、及如附表一所示單位對於相關資料管理之正確性，嗣於
    九十三年三月廿六日上午十一時二十分許，甲○○再持偽造
    之乙○○國民身分證、印章、及前開申請取得乙○○之戶籍
    謄本、勞工保險被保險人投保資料表、財政部臺灣省北區國
    稅局乙○○九十一年度綜合所得稅納稅證明書、富邦商業銀
    行客戶存提記錄單等資料，及甲○○前於九十三年三月廿二
    日、在新竹交流道附近之統一超商內偽以乙○○名義填妥之
    萬泰商業銀行消費性貸款申請書、聲明書等文書（偽造署押
    、印文數量詳如附表二所示），前往位在臺北市中山區○○
    ○路○段二二四號萬泰商業銀行城東分行申請消費性貸款六
    十萬元，而賡續連續行使偽造私文書及偽造國民身分證，並
    以上開方式為詐術，欲使萬泰商業銀行陷於錯誤、核貸上開
    貸款後捲款逃逸（甲○○則可免除其前開對於「東林」之債
    務），足以生損害於乙○○、萬泰商業銀行及戶政機關對於
    國民身分證核發管理之正確性，嗣因萬泰商業銀行行員察覺
    甲○○疑似持偽造之國民身分證冒充乙○○申辦貸款，報警
    當場查獲，並扣得偽造之乙○○國民身分證、印章各一枚。
二、案經乙○○訴由臺北市政府警察局中山分局報告臺灣臺北地
    方法院檢察署檢察官偵查並聲請簡易判決處刑，本院受理後
    ，認為不宜以簡易判決處刑，改以通常程序審理，嗣於本院
    準備程序進行中，甲○○先就被訴事實為有罪之陳述，經裁
    定進行簡式審判程序。
    理  由
一、訊之被告甲○○對於上揭犯罪事實均坦承不諱，核與證人即
    告訴人乙○○、證人即萬泰商業銀行襄理張簡碧連證述內容
    相符，並有扣案偽造之乙○○國民身分證、印章各一枚、偽
    造之戶籍謄本申請書、委託書、核發中文綜所稅納稅證明書
    申請書、被保險人資料查詢服務單、被告申請取得之乙○○
    戶籍謄本、財政部臺灣省北區國稅局九十一年度綜合所得稅
    納稅證明書、勞工保險被保險人投保資料表、富邦商業銀行
    客戶存提記錄單、萬泰商業銀行小額信貸工作單、消費性貸
    款申請書、聲明書、萬泰商業銀行小額信用貸款徵審報告書
    、桃園縣中壢市戶政事務所九十三年七月七日桃中戶字第09
    30007309號函（函稱扣案乙○○國民身分證為偽造）、內政
    部警政署刑事警察局九十四年七月廿七日刑鑑字第09401095
    98號鑑定書（扣案乙○○國民身分證係偽造、其上「內政部
    印」亦係偽造）、臺中市西區戶政事務所九十四年七月五日
    中市西戶字第0940003230號函（函稱申請戶籍謄本需檢附身
    分證、印章）、財政部臺灣省北區國稅局中壢稽徵所九十四
    年八月十日北區國稅中壢二字第0941011976號函（函稱申請
    核發中文綜所稅納稅證明書需本人檢附國民身分證）、勞工
    保險局九十四年六月卅日保督字第09410002930號函（函稱
    申請查詢本人勞工保險投保資料需檢附身分證）、臺北富邦
    銀行新竹分行九十四年八月四日北富銀新字第232號函（函
    稱申請客戶存提記錄單需由本人持身分證臨櫃辦理，無需填
    寫申請文件）、萬泰商業銀行城東分行小額貸款小組陳報狀
    （狀稱申請小額信用貸款需檢附身分證、財力證明文件、另
    狀稱卷附小額信貸工作單係該行員工陳淑芬於九十三年三月
    廿三日預先審核時填寫，非申請貸款人填寫）、被告書寫乙
    ○○簽名字樣等附卷可稽；被告及「東林」持偽造之乙○○
    國民身分證、印章前往上開機關以乙○○名義偽造填寫申請
    文件後持以行使以獲得乙○○之財產、身分資料，再持上開
    財產、身分資料辦理貸款，自足以生損害於乙○○本人、萬
    泰商業銀行、戶政機關對於國民身分證管理核發之正確性、
    上開機關對於資料保存管理之正確性，綜上所述，本件事證
    明確，被告犯行堪以認定，應依法論科。
二、核被告所為，係犯刑法第二百十八條第一項之偽造公印文罪
    、刑法第二百十六條、第二百十條行使偽造私文書罪，刑法
    第二百十六條、第二百十二條之行使偽造國民身分證罪，刑
    法第三百三十九條第三項、第一項之詐欺取財未遂罪，被告
    與自稱「東林」、真實姓名年籍不詳之成年男子就上開犯行
    ，有犯意之聯絡及行為之分擔，皆為共同正犯，被告與「東
    林」利用不知情而無犯意聯絡之刻印店人員偽造「內政部印
    」之公印及「乙○○」之印章，應依間接正犯論處；被告偽
    造私文書後復持以行使，其偽造署押、印章、印文乃係偽造
    私文書之階段行為，又偽造私文書之低度行為應為行使偽造
    私文書之高度行為所吸收，均不另論罪，被告多次行使偽造
    私文書之犯行，時間緊接、方法相近、觸犯構成犯罪要件相
    同之罪名，顯係基於概括犯意而為，應依連續犯之規定論以
    一罪，並依法加重其刑。被告行使偽造私文書、偽造公印文
    、偽造國民身分證之目的在於詐欺取財，所犯四罪間，有方
    法目的之牽連關係，為牽連犯，應從犯罪次數較多、犯罪情
    節較嚴重之行使偽造私文書罪處斷；公訴意旨於起訴法條部
    分雖漏未載明被告另犯有偽造公印文之罪，惟公訴意旨於起
    訴書犯罪事實欄業已述及被告與「東林」偽造乙○○之國民
    身分證，顯已將偽造公印文罪犯行列為犯罪事實而予以起訴
    ，自得依法審理，附此敘明。爰審酌被告犯罪之目的、動機
    、手段、所生危害、嗣後坦承犯行，犯後態度尚佳等一切情
    狀，量處如主文所示之刑，並諭知易科罰金之折算標準。扣
    案之偽造乙○○國民身分證（含其上偽造之「內政部印」公
    印文一枚），係被告所有、供犯罪所用之物，爰依刑法第三
    十八條第一項第二款沒收之，又偽造之乙○○印章、偽造之
    「內政部印」公印各一枚，爰依刑法第二百十九條沒收之，
    至附表二所示之文書，業經被告及「東林」向各該機關提出
    行使而不復為被告所有，然如附表所示之偽造署押、印文，
    仍應依刑法第二百十九條規定沒收之，末此敘明。
據上論斷，應依刑事訴訟法第452條、第273條之1第2項、第299
條第1項前段，刑法第28條、第56條、第210條、第212條、第216
條、第218條第1項、第339條第1項、第3項、第55條、第41條第1
項前段、第38條第1項第2款、第219條，罰金罰鍰提高標準條例
第1條前段、第2條，判決如主文。
本案經檢察官於知慶到庭執行職務
中　　華　　民　　國　　94　　年　　9 　　月　　21　　日
　　　　　　　　　刑事第十二庭  法　官  張永宏
上正本證明與原本無異。
如不服本判決，應於判決送達後10日內向本院提出上訴狀。
                                書記官  楊灥
中　　華　　民　　國　　94　　年　　9 　　月　　21　　日
附錄本件論罪科刑法條全文
刑法第210條
偽造、變造私文書，足以生損害於公眾或他人者，處五年以下有
期徒刑。
刑法第212條
偽造、變造護照、旅券、免許證、特許證及關於品行、能力服務
或其他相類之證書、介紹書，足以生損害於公眾或他人者，處一
年以下有期徒刑、拘役或三百元以下罰金。
刑法第216條
行使第210條至第215條之文書者，依偽造、變造文書或登載不實
事項或使登載不實事項之規定處斷。
刑法第218條
偽造公印或公印文者，處五年以下有期徒刑。
盜用公印或公印文足以生損害於公眾或他人者，亦同。
刑法第339條
意圖為自己或第三人不法之所有，以詐術使人將本人或第三人之
物交付者，處五年以下有期徒刑、拘役或科或併科一千元以下罰
金。
以前項方法得財產上不法之利益或使第三人得之者，亦同。
前二項之未遂犯罰之。
附表一
┌─┬────┬──┬───┬───┬────┬───┐
│編│單位名稱│時間│地點  │偽造文│申請取得│檢附文│
│號│        │    │      │件名稱│文件名稱│件名稱│
├─┼────┼──┼───┼───┼────┼───┤
│一│財政部臺│93年│桃園縣│核發中│財政部臺│偽造林│
│  │灣省北區│3月 │中壢市│文綜所│灣省北區│泰傑身│
│  │國稅局中│17日│中美路│稅納稅│國稅局林│分證  │
│  │壢稽徵所│    │一段18│證明書│泰傑91年│      │
│  │        │    │號3樓 │申請書│度綜合所│      │
│  │        │    │      │      │得稅納稅│      │
│  │        │    │      │      │證明書  │      │
├─┼────┼──┼───┼───┼────┼───┤
│二│勞工保險│93年│新竹市│被保險│勞工保險│偽造林│
│  │局新竹市│3月 │南大路│人資料│被保險人│泰傑身│
│  │辦事處  │17日│42號  │查詢服│投保資料│分證  │
│  │        │    │      │務單  │表      │      │
├─┼────┼──┼───┼───┼────┼───┤
│三│臺北富邦│93年│新竹市│無    │富邦商業│偽造林│
│  │商業銀行│3月 │中正路│      │銀行客戶│泰傑身│
│  │新竹分行│17日│141號 │      │存提記錄│分證  │
│  │        │    │      │      │單      │      │
└─┴────┴──┴───┴───┴────┴───┘
          附表二
┌──┬───────────────┬───────┐
│編號│文件名稱                      │偽造署押、印文│
│    │                              │數量          │
├──┼───────────────┼───────┤
│一  │委託書（偽稱乙○○委託申請戶籍│署押一枚      │
│    │謄本）                        │印文一枚      │
├──┼───────────────┼───────┤
│二  │核發中文綜所稅納稅證明書申請書│署押二枚      │
├──┼───────────────┼───────┤
│三  │被保險人資料查詢服務單        │署押一枚      │
├──┼───────────────┼───────┤
│四  │萬泰商業銀行消費性貸款申請書  │署押三枚      │
├──┼───────────────┼───────┤
│五  │萬泰商業銀行聲明書            │署押一枚      │
└──┴───────────────┴───────┘
